臺灣高等法院臺南分院刑事判決
111年度交上訴字第954號
上  訴  人  
即  被  告  吳勝峰


上列上訴人因過失致死案件，不服臺灣雲林地方法院111年度交
訴字第48號中華民國111年6月15日第一審判決（起訴案號：臺灣
雲林地方檢察署111年度偵字第258號），提起上訴，本院判決如
下：
    主  文
原判決關於所處之刑撤銷。
吳勝峰處有期徒刑伍月，如易科罰金，以新臺幣壹仟元折算壹日
。緩刑肆年。
    事實及理由
一、民國110年6月18日修正施行之刑事訴訟法第348條規定：「
    上訴得對於判決之一部為之。對於判決之一部上訴者，其有
    關係之部分，視為亦已上訴。但有關係之部分為無罪、免訴
    或不受理者，不在此限。上訴得明示僅就判決之刑、沒收或
    保安處分一部為之」。查本案於上述規定修正施行之後111
    年7月27日始繫屬於本院（見本院卷第3頁），上訴之效力及
    範圍應依修正後第348條規定。而原審判決後，被告明示僅
    針對刑之部分上訴（見被告上訴狀及其於本院之陳述，僅針
    對原審未宣告緩刑是否適當而上訴），檢察官、被告均同意
    本院僅就原判決被告量刑事項進行證據調查及辯論（本院卷
    第74-78頁審理筆錄參照）。因此，本件審判範圍僅就被告
    量刑妥適與否進行審理，本案犯罪事實、所犯法條及論罪之
    認定，當事人均沒有爭執，除原判決第4頁第18行「111年12
    月27日」之記載應更正為「110年12月27日」外，其餘均引
    用第一審判決書所記載之事實、證據及論罪（如附件），合
    先敘明。
二、被告上訴意旨略以：被告肇事後坦承犯行，犯後態度良好，
    並與被害人家屬達成和解，且依約履行完畢，被害人家屬於
    調解筆錄中業已記載表明「兩造均互不追究對方民刑事責任
    」，且依刑法第76條規定，緩刑期滿，而緩刑之宣告未經撤
    銷者，其刑之宣告失其效力，被告前於民國97年間所犯過失
    致死前案紀錄，法院對其所宣告之緩刑既已期滿未經撤銷，
    依前述規定，其刑之宣告當失其效力，原審量刑時，竟持被
    告前述業已緩刑期滿之過失致死前案紀錄，認被告行車有輕
    率粗疏之嫌，另被告業已依調解條件，全數給付被告家屬賠
    償金，且犯後始終坦認過失致死犯行，犯後態度應屬良好，
    而被害人家屬已於調解條件中表明不追究被告刑事責任之意
    ，原審卻因部分被害人家屬取得賠償金後，改稱未感受到被
    告誠意之意見，認不應予被告緩刑宣告，應有違誤，上訴請
    求對被告為緩刑宣告(被告上訴原亦爭執原審認其未構成自
    首為不當，但嗣後就此部分不再爭執，故不引為上訴理由，
    見本院卷第56頁)。
　三、撤銷改判之理由、量刑及緩刑宣告：
　　㈠原審以被告過失致死犯行，罪證明確，予以論罪科刑，固
      非無據。然查：⑴按緩刑之宣告未經撤銷者，其刑之宣告
      失其效力，刑法第76條定有明文，被告確實前於97年間犯
      過失致死罪，經臺灣雲林地方法院以97年度虎交簡字第13
      1號判決判處有期徒刑10月，緩刑2年確定，緩刑期滿未經
      撤銷，有臺灣高等法院被告前案紀錄表在卷可查，而依前
      述刑法第76條規定，被告所受刑之宣告失其效力，原審仍
      據以為量刑及不宜予被告緩刑宣告之依據，已非妥適；況
      且，被告係於97年間犯過失致死犯行，距本案發生時間已
      逾10年，在此期間，被告均無因駕駛行為過失致他人死、
      傷之前案紀錄，且本件車禍之發生，被告與被害人同有過
      失，原判決僅以被告10餘年前曾有駕駛過失行為即推認被
      告駕車素來並不謹慎而據以為量刑與是否宣告緩刑之參酌
      因素，應有未當。⑵民事調解或和解本即係當事人雙方透
      過協商、折衝以取得彼此同意接受之條件，為達成和解或
      調解，當事人雙方晤談、折衝之次數自未必僅有一次，且
      一般應係在彼此折衝、思考後，以彼此可接受之條件達成
      和解或調解。因此，若刑事案件被告若已與被害人或被害
      人家屬達成和解或調解，且已依和解或調解之條件為賠償
      ，被害人或其家屬此時就被告刑度之意見又為與和解或調
      解內容相悖之主張，此時，法院自不宜僅斟酌被害人或其
      家屬所為與調解或和解內容相悖之意見，而不斟酌雙方於
      和解或調解中有關被告刑度之約定內容。本件被告與被害
      人家屬達成調解，並已全數依調解條件賠償被害人家屬，
      被害人家屬並於調解內容中表明不追究被告之民、刑事責
      任，此有調解筆錄、臺灣雲林地方法院111年5月31日公務
      電話紀錄在卷可查（見偵卷第39頁、原審卷第35頁），可
      見被告若確實依調解條件履行，被害人家屬已調解筆錄內
      容中表明不追究被告刑事責任之意。然被害人家屬許素鳳
      、許素寧於被告依調解條件履行後，卻於原審法院電話詢
      問時表示希望法院重判，因為被告在其等母親往生後10日
      才出現，調解經過三次才成立，因沒感受到被告誠意，故
      不同意給被告緩刑等語，有臺灣雲林地方法院111年6月2
      日公務電話紀錄在卷可查（見原審卷第59頁），被害人家
      屬顯為與調解筆錄內容相悖之主張，法院據被害人家屬與
      調解條件相悖之主張為量刑基礎即不同意予被告緩刑宣告
      ，亦有未當。因此，被告上訴以前詞指摘原判決量刑及未
      予被告緩刑宣告為不當，其上訴應有理由，自應由本院就
      原判決刑之部分撤銷改判。
　　㈡量刑
　　　審酌被告停放自用小貨車，夜間於無照明路段占用慢車道
      停車，未於車輛後5公尺至30公尺處路面上豎立車輛故障
      標誌，警示後方來車，其上開行為確有疏失，又因此造成
      被害人死亡之結果，被告犯罪所生之危害非輕，兼衡被害
      人就本件事故之發生同為肇事原因，被告犯後坦承犯行，
      並已與被害人家屬達成調解，全數賠償被害人家屬，有前
      述調解筆錄、公務電話紀錄在卷可查，犯後態度尚稱良好
      ，被告並無前科（前因犯過失致死罪，經法院判處有期徒
      刑10月，緩刑2年，緩刑期滿未經撤銷，其刑之宣告失其
      效力，故應無前科），有臺灣高等法院被告前案紀錄表在
      卷可查，素行尚佳，所陳○○畢業之教育程度、未婚，無子
      女、家庭成員有被告及哥哥，哥哥目前在精神療養院，現
      從事○○○○之工作，每月收入約新臺幣00,000元等節（本院
      卷第51頁），並參酌被害人家屬於調解筆錄表示不追究被
      告刑事責任等一切情狀，量處如主文所示之刑，並諭知易
      科罰金之折算標準。
    ㈢緩刑
　　  被告前未曾因故意犯罪受有期徒刑以上刑之宣告（之前於
      97年間所犯之過失致死罪，因緩刑宣告期滿未經撤銷，刑
      之宣告應失其效力，詳如前述），其因一時停車疏失，觸
      犯刑責，犯後已知悔悟，並已與被害人家屬達成調解，且
      全數依調解條件賠償被害人家屬，被害人家屬雖於被告賠
      償後表示不同意予被告緩刑宣告，但其等於調解內容則已
      表明「不追究被告刑事責任」之意，本院亦應參酌被害人
      家屬於調解內容就被告刑事責任所表示之意見，且被告目
      前尚須扶養、照顧居住在精神療養院之哥哥，故本院衡酌
      上述情狀，認被告經此偵審程序及罪刑宣告之教訓後，當
      無再犯之虞，故認其上開所宣告之刑，以暫不執行為適當
      ，併予宣告緩刑4年，以啟自新。
本案經檢察官程慧晶提起公訴，檢察官章京文到庭執行職務。
中　　華　　民　　國　　111 　年　　9 　　月　　30　　日
                  刑事第四庭    審判長法  官  蔡廷宜
                                      法  官  翁世容
                                      法  官  林坤志
以上正本證明與原本無異。
如不服本判決應於收受送達後20日內向本院提出上訴書狀，其未
敘述上訴理由者，並得於提起上訴後20日內向本院補提理由書（
均須按他造當事人之人數附繕本）「切勿逕送上級法院」。
　　　　　　　　　　　　　　　　　　　書記官  凌昇裕
中　　華　　民　　國　　111 　年　　9 　　月　　30　　日
附錄本判決論罪科刑條文：
中華民國刑法第276條
因過失致人於死者，處5年以下有期徒刑、拘役或50萬元以下罰
金。

  附件：
臺灣雲林地方法院刑事判決
111年度交訴字第48號
公　訴　人　臺灣雲林地方檢察署檢察官
被　　　告　吳勝峰　男　民國00年0月00日生
　　　　　　　　　　身分證統一編號：Z000000000號
　　　　　　　　　　住雲林縣○○鄉○○村○○00號
上列被告因過失致死案件，經檢察官提起公訴（111年度偵字第2
58號），被告於準備程序中為有罪之陳述，本院合議庭裁定由受
命法官獨任行簡式審判程序，判決如下：
    主      文
吳勝峰犯過失致人於死罪，處有期徒刑陸月，如易科罰金，以新
臺幣壹仟元折算壹日。
    事實及理由
壹、犯罪事實    　　　　
　　吳勝峰於民國110年12月27日凌晨1時許，因所駕駛車牌號碼
    000-0000號自用小貨車發生故障，遂將上開車輛停放在雲林
    縣○○鄉○○村○○○路○路○○號○○路000號）外側之慢車道，其本
    應注意停於路邊之車輛，在夜間無燈光設備或照明不清之道
    路，均應顯示停車燈光或反光標識；汽車發生故障不能行駛
    ，應即設法移置於無礙交通之處，在未移置前或移置後，在
    行車時速40公里以下之路段，應豎立車輛故障標誌於車身後
    方5公尺至30公尺之路面上，而依當時天候陰、夜間無照明
    、柏油路面乾燥、道路無缺陷、無障礙物而視距良好，並無
    不能注意之情事，竟疏未注意，而於夜間無照明路段占用慢
    車道停車，且未於車身後方5公尺至30公尺之路面上豎立車
    輛故障標誌以警示後方來車，適有許董秋雪於同日上午6時
    許，騎乘車牌號碼000-0000號普通重型機車，沿上開道路由
    北往南方向行駛至上開自用小貨車停放處，許董秋雪原應注
    意夜間行經無照明路段，應注意車前狀況，其無不能注意之
    情形，卻疏未注意車前狀況，因閃煞不及，不慎由後追撞上
    開自用小貨車，致許董秋雪人車倒地，受有肋骨骨折之傷害
    ，經送醫急救，於同日上午7時36分許因呼吸性休克死亡。
    　
貳、程序部分
　　本案被告吳勝峰所犯之罪，非死刑、無期徒刑、最輕本刑為
    3 年以上有期徒刑之罪，或高等法院管轄第一審之案件，被
    告就前揭被訴事實為有罪之陳述，經受命法官告以簡式審判
    程序之旨，並聽取被告及公訴人之意見後，本院認無不得或
    不宜改依簡式審判程序進行之處，爰依刑事訴訟法第273 條
    之1 第1 項、第284 條之1 規定，經合議庭評議後，裁定本
    案由受命法官獨任進行簡式審判程序。是本案之證據調查，
    依刑事訴訟法第273 條之2 規定，不受同法第159 條第1 項
    、第161 條之2 、第161 條之3 、第163 條之1 及第164 條
    至第170 條規定之限制，先予敘明。
參、認定犯罪事實所憑之證據及理由       
一、被告對於上開犯罪事實坦承不諱（相驗卷第12至14頁反面、
    第43至44頁、偵卷第31至33頁、第47頁、本院卷第41、49頁
    ），核與證人即告訴人許素寧（相驗卷第15至16頁反面、第
    38至40頁、偵卷第43頁）、許素鳳（相驗卷第38至40頁、偵
    卷第43頁）之證述相符，並有道路交通事故現場圖、道路交
    通事故調查報告表㈠、㈡各1份（相驗卷第17至20頁）、被害
    人許董秋雪之長庚醫療財團法人雲林長庚紀念醫院診斷證明
    書1紙（相驗卷第24頁）、公路監理電子閘門系統證號查詢
    汽車駕駛人資料1 紙（相驗卷第26頁）、現場及車損照片40
    張（相驗卷第29至34頁、警卷第34至38頁）、臺灣雲林地方
    檢察署相驗屍體證明書1 紙（相驗卷第42頁）、臺灣雲林地
    方檢察署檢驗報告書1 份（相驗卷第46至50頁）、相驗照片
    10張（相驗卷第52至56頁）、交通部公路總局嘉義區監理所
    111 年3 月3 日嘉監鑑字第1110000046號函暨檢附之嘉雲區
    車輛行車事故鑑定會鑑定意見書1份（偵卷第19至22頁）、
    車牌號碼000-0000號自用小貨車、MBS-8737號普通重型機車
    之車輛詳細資料報表各1 紙（相驗卷第27、28頁）、行車紀
    錄器影像畫面擷取照片4張（相驗卷第35頁正反面）、臺灣
    雲林地方檢察署檢察官勘（相）驗筆錄1 份（相驗卷第37頁
    ）等資料可以佐證。又查：
㈠、按停於路邊之車輛，在夜間無燈光設備或照明不清之道路，
    均應顯示停車燈光或反光標識；汽車發生故障不能行駛，應
    即設法移置於無礙交通之處，在未移置前或移置後均應依下
    列規定豎立車輛故障標誌，車輛駛離現場時，應即拆除：一
    、在行車時速40公里以下之路段，應豎立於車身後方5公尺
    至30公尺之路面上，道路交通安全規則第112條第1項第12款
    、同條第4項第1款分別定有明文。經查，被告為考領有汽車
    駕駛執照之人，此有公路監理電子閘門系統證號查詢汽車駕
    駛人資料1 紙（相驗卷第26頁）在卷為憑，本應注意且能注
    意停於路邊之車輛，在夜間無燈光設備或照明不清之道路，
    均應顯示停車燈光或反光標識；汽車發生故障不能行駛，應
    即設法移置於無礙交通之處，在未移置前或移置後，在行車
    時速40公里以下之路段，應豎立車輛故障標誌於車身後方5
    公尺至30公尺之路面上，卻疏未注意及此；又依道路交通事
    故調查報告表㈠（相驗卷第19頁）、現場照片所示，本案事
    故發生時，天候陰、夜間無照明、柏油路面乾燥、道路無缺
    陷、無障礙物而視距良好，並無不能注意之情事，有上開道
    路交通事故調查報告表及現場照片可參，是被告有應注意、
    能注意而不注意之過失，堪以認定。至於被害人夜間行經無
    照明路段，未注意車前狀況，由後追撞前方停於慢車道之上
    開小貨車，雖與有過失，然仍無解於被告之刑事責任，附此
    敘明。　　
㈡、被害人受撞後，受有肋骨骨折之傷害，並於110年12月27日7
    時36分許，因呼吸性休克而死亡。被告之過失行為與被害人
    之死亡結果間，有相當因果關係，亦堪認定。　　　
㈢、本案事故經送交通部公路總局嘉義區監理所鑑定，就肇事責
    任認定：被告停放自用小貨車，夜間於無照明路段占用慢車
    道停車，未於車輛後5公尺至30公尺處路面上豎立車輛故障
    標誌，警示後方來車，同為肇事原因；被害人駕駛普通重型
    機車，夜間行經無照明路段，未注意車前狀況，由後追撞前
    方停於慢車道之小貨車，同為肇事原因等節，此有交通部公
    路總局嘉義區監理所111 年3 月3 日嘉監鑑字第1110000046
    號函暨檢附之嘉雲區車輛行車事故鑑定會鑑定意見書1份（
    偵卷第19至22頁）在卷可查，核與本院認定之結果相符，益
    徵被告就本案交通事故之發生確有過失。　　　　
二、綜上，被告之任意性自白有上開證據予以補強，應與事實相
    符，堪採為認定事實之依據。從而，本案事證明確，被告犯
    行堪以認定，應依法論罪科刑。
肆、論罪科刑
一、核被告所為，係犯刑法第276 條之過失致人於死罪。　　　
二、起訴意旨雖稱被告在偵查犯罪之警察機關尚未知肇事人為何
    人前，即向據報到場處理之員警坦承肇事，自首而願接受裁
    判等語，然細觀被告之雲林縣警察局臺西分局交通分隊道路
    交通事故肇事人自首情形紀錄表，其記載：警方至現場時，
    車牌號碼000-0000號自用小貨車停車於現場，經查詢連絡後
    ，被告於111年12月27日上午9時24分至麥寮分駐所製作筆錄
    時，承認為肇事人等情，此有上開自首情形紀錄表（相驗卷
    第21頁）存卷為證，而本院針對被告到案經過之細節乙節電
    詢本案承辦員警，其陳稱：當初是路人報案，因為那是在六
    輕，六輕的警衛就幫忙聯絡六輕的廠商，六輕的廠商就先告
    訴我們駕駛人即被告的資料。在被告來警局作筆錄之前，我
    們就已經知道駕駛人為被告。之後我們就請廠商直接請被告
    過來警局，被告過來警局，就說車子是他駕駛的等節，此有
    本院111年6月1日與雲林縣警察局交通警察隊臺西小隊警員
    之公務電話紀錄單1 份(本院卷第33頁)在卷可查，足見員警
    聯絡六輕廠商時，已有合理根據懷疑被告為本案車輛之駕駛
    人，被告雖於警詢中自承上開過失致死之犯行，即僅屬自白
    ，尚無自首適用，故起訴意旨認本案有自首之適用，尚有誤
    會，一併說明。　　
三、爰審酌被告停放自用小貨車，夜間於無照明路段占用慢車道
    停車，未於車輛後5公尺至30公尺處路面上豎立車輛故障標
    誌，警示後方來車，其上開行為確有疏失，又因此造成被害
    人死亡之結果，被害人之生命法益無從回復，家屬傷痛之情
    亦難以平復，被告犯罪所生之危害非輕。惟念及被告犯後坦
    承犯行，態度尚可，兼衡被告、被害人就本件事故發生同為
    肇事原因，及被告已與被害人家屬達成調解，並已賠償被害
    人家屬，業經被告陳述在案(本院卷第44頁)，且有雲林縣斗
    六市調解委員會調解書影本1 紙（偵卷第39頁）、本院111
    年5月31日公務電話紀錄單1 份(本院卷第35頁)附卷可稽。
    另被告自陳○○畢業之教育程度；未婚，無子女；家庭成員有
    被告及哥哥，哥哥目前在精神療養院；現從事○○○○之工作，
    每月收入約新臺幣00,000元等節（本院卷第51頁）。再徵諸
    檢察官、被告、告訴人對被告刑度之意見(本院卷第52、59
    頁)、被告素行(詳卷內臺灣高等法院被告前案紀錄表)等一
    切情狀，量處如主文所示之刑，並諭知易科罰金之折算標準
    。　　
四、被告於本院審理時雖陳稱：希望給予緩刑等語(本院卷第52
    頁)。惟查，被告固未曾因故意犯罪，而受有期徒刑以上刑
    之宣告，然被告前於97年8月21日20時57分許，亦因過失致
    死之犯行，經本院以97年度虎交簡字第131號判決判處有期
    徒刑10月，緩刑2年，此有臺灣高等法院被告前案紀錄表存
    卷可查，是本案被告前已有過失致死之前案紀錄，堪認被告
    行車有輕率粗疏之嫌，且如前所述，被告本案造成被害人死
    亡之結果，被害人之生命無從回復，家屬傷痛之情難以平復
    ，另告訴人表示：不同意給予被告緩刑，因為沒有感受到被
    告之誠意等語，此有本院公務電話紀錄單1 份(本院卷第59
    頁)在卷供參，故本院審酌為使被告能夠深刻反省，對自身
    行為有所警惕，並重建其正確法治觀念，尚難認所宣告之刑
    有以暫不執行為適當之情狀，是被告上述主張，自難憑採，
    附此敘明。　　
據上論斷，應依刑事訴訟法第273 條之1 第1 項、第299 條第1
項前段（依刑事判決精簡原則，僅記載程序法條），判決如主文
。
本案經檢察官程慧晶提起公訴，檢察官謝宏偉到庭執行職務。
中　　華　　民　　國　　111 　年　　6 　　月　　15　　日
                  刑事第八庭  法  官   蕭孝如

以上正本證明與原本無異。
如不服本判決應於收受判決後 20 日內向本院提出上訴書狀，並
應敘述具體理由；其未敘述上訴理由者，應於上訴期間屆滿後20
 日內向本院補提理由書（均須按他造當事人之人數附繕本）。
「切勿逕送上級法院」。
                              書記官   鄭庭羽
中　　華　　民　　國　　111 　年　　6 　　月　　15　　日


附錄本件論罪科刑法條全文
中華民國刑法第276條
因過失致人於死者，處 5 年以下有期徒刑、拘役或 50 萬元以
下罰金。